【裁判字號】    92,訴,795
【裁判日期】    920818
【裁判案由】    偽造有價證券等
【裁判全文】
臺灣臺北地方法院刑事判決                          九十二年度訴字第七九五號
    公  訴  人  臺灣臺北地方法院檢察署檢察官
    被      告  乙○○  男  五.
右列被告因偽造有價證券等案件，經檢察官提起公訴（九十二年度偵字第八二六三號
），本院判決如左：
    主  文
乙○○意圖供行使之用，而偽造有價證券，累犯，處有期徒刑肆年。
扣案如附表所示之偽造公益彩券壹張沒收。
    事  實
一、乙○○前於民國八十三年間，因誣告案件，經臺灣士林地方法院判處有期徒刑七
    月，復經臺灣高等法院及最高法院駁回上訴而確定，於八十六年二月十二日執行
    完畢，復於八十九年間，因偽造有價證券案件，經本院於九十年四月二十七日以
    九十年度訴字第一一八號判決有期徒刑五年六月，因乙○○撤回上訴而確定，仍
    不知悔改，於九十年四月二十日具保停止羈押後某日，竟意圖供行使之用及為自
    己不法之所有，基於行使偽造有價證券之犯意，在臺北縣淡水鎮○○路○段五二
    七號住處，割取未中獎公益彩券（下稱彩券）之號碼行換貼在如附表所示之彩券
    號碼欄內之方式，偽造獎額為新臺幣（下同）十萬元之中獎彩券。於同年七、八
    月間，乙○○多次前往甲○○所經營之「ＬＩＰＳ」餐廳（設於臺北市○○○路
    ○段一三五巷三二號）消費，初以現金給付，期間並向甲○○佯稱其有能破解彩
    券之方法，並交付中獎之真正彩券抵付消費，甲○○前往銀行兌領，均兌得彩金
    ，甲○○因而相信其確有破解彩券之方法而拿出五萬元委由乙○○購買二本彩券
    ，二人一同在餐廳上址內刮獎，共刮得彩金二萬七千元，乙○○見時機成熟遂遊
    說甲○○合資購買三本彩券，甲○○因而陷於錯誤交付四萬元及所刮中彩金二萬
    七千元之彩券，餘款由乙○○支付，乙○○為取信甲○○同時應甲○○之要求交
    付上開偽造之彩券以行使擔保前開款項。嗣因乙○○取得前開款項後即下落不明
    ，甲○○遂於同年八月九日委請店內員工鄭玉婚前往臺灣銀行中山分行兌領偽造
    之彩券，經銀行人員沈欣燁刮開彩券內碼輸入電腦發覺有異，始循線查獲上情。
二、案經臺灣臺北地方法院檢察署檢察官自動檢舉偵查起訴。
    理  由
一、訊據被告乙○○固坦承於九十年四月二十日因偽造有價證券具保停止羈押後幾日
    內，在位於淡水家中以剪貼方式偽造製作如附表所示彩金十萬元之彩券，向甲○
    ○誆稱有破解彩券方法而向詐得四萬元及刮中二萬七千元之彩券，並應甲○○之
    要求而交付上開偽造彩券作為擔保等情，惟辯稱：伊製作假彩券並沒有什麼目的
    ，只是做好看及做好玩的而已，一般人拿起來看就知道是假的，因為甲○○分辨
    不出彩券真假才收下作為擔保之用，但伊告訴甲○○不要拿去兌獎云云，公設辯
    護人辯護稱：證人沈欣燁於接受兌換如附表所示彩券時，一眼即發現彩券碼第三
    行有黏貼痕跡，且使用條碼機讀取後，電腦亦顯示未中獎，雖被告將彩券上號碼
    行予以換貼，但並不致使兌獎銀行誤認該彩券為中獎彩券，自非有價證券，則被
    告所為自與偽造有價證券之構成要件不合等語。然查：證人甲○○於本院審理中
    證稱：被告一開始到伊店內消費，都有付錢，用來抵消費的中獎彩券也都有換到
    錢，後來被告說可以幫忙中獎，伊遂拿錢給被告試試看所購得彩券是否容易中獎
    ，結果被告買來之二本彩券刮中共二萬七千元，被告就說還要再買三本，所以伊
    再交付四萬元左右及刮中二萬七千元之彩券給被告，但又顧慮被告食言，被告才
    將如附表所示之彩券給伊作為擔保，過了二、三天，被告都沒有回來，伊因為害
    怕彩券有時效問題，才請鄭玉婚拿該彩券去兌獎，發現彩券是假的，被告從未告
    知伊不要去兌換該彩券等語（見本院九十二年七月二十八日訊問筆錄）；證人鄭
    玉婚於警詢時陳稱：伊於九十年八月九日持如附表所示之彩券到臺北市○○○路
    ○段一五○號之臺灣銀行兌獎，遭行員認出為偽造的彩券，而該彩券是甲○○委
    託伊前往兌換的等語等語（見臺灣臺北地方法院檢察署九十一年度偵字第二四六
    五號卷宗第一三頁）；證人沈欣燁於警詢時證稱：鄭玉婚於九十年八月九日持獎
    額為十萬元之彩券來兌領，伊刮取彩券內碼後，將之輸入電腦，結果電腦顯示該
    彩券為未中獎彩券，且伊發覺彩券左側有剪貼過之痕跡等語（見同上偵查卷宗第
    一五頁），而觀諸被告所偽造並扣案之彩券，該彩券號碼欄左側之經換貼之號碼
    行接縫處黏貼精細，一般人肉眼無法辨識真假，亦絕無按照兌獎銀行所設計之兌
    獎程序逐一核對各項防偽設計之可能，客觀上已足使人誤信為中獎之彩券，若被
    告非為供將來行使之用，豈有耗費心力蒐集可供換貼的未中獎彩券並將彩券仔細
    換貼之理？且被告事後亦持之向證人甲○○用作擔保而據以行使，顯見被告係意
    圖供行使之用而偽造如附表所示之有價證券，則被告是否突破兌獎銀行所設置之
    其他防偽設計，並不影響本件偽造有價證券罪之成立。被告上開所辯，顯與實情
    不符，不足採信。本件事證業已明確，被告犯行均堪以認定。
二、按有價證券之變造，係指該證券本身原具有價值，僅將其內容加以變更者，未中
    獎之愛國獎券，其本身已無價值，一經改造使與中獎號碼相符，即能行使其券面
    所載之權利，自係偽造有價證券而非變造，最高法院著有四十一年臺上字第九六
    號判例要旨可參，次按行使偽造有價證券，以取得票面價值之對價，固不另論詐
    欺罪，但如以偽造之有價證券供作擔保或作為新債清償而借款，則其借款之行為
    ，為行使有價證券以外之另一行為，其間有方法結果關係，應論以詐欺罪之牽連
    犯，亦有最高法院六十二年度第一次刑庭庭長會議決定可參。查被告行使如附表
    所示之偽造有價證券作為擔保而詐得四萬元及刮中二萬七千元彩券之事實，核其
    所為係犯刑法第二百零一條第一項之意圖供行使之用而偽造有價證券罪及同法第
    三百三十九條第一項之詐欺取財罪。公訴人雖於起訴書犯罪事實欄及所犯法條欄
    均載為「變造」有價證券，然依據公訴人起訴書所述犯罪事實，被告行為應屬偽
    造而非變造，已如前述，可知起訴書所載「變造」應係誤繕。又按檢察官就犯罪
    事實一部起訴者，其效力及於全部，刑事訴訟法第二百六十七條定有明文，公訴
    人雖僅就被告偽造有價證券之部分提起公訴，然被告觸犯詐欺罪部分與前開公訴
    人起訴部分係屬牽連犯之一罪關係，且經本院當庭告知被告另涉犯詐欺罪嫌，依
    據前開規定，本院自可併與審理。被告行使偽造有價證券之低度行為，為意圖供
    行使之用而偽造有價證券之重度行為所吸收，不另論罪。另被告持如附表所示偽
    造彩券之有價證券供作擔保詐騙他人財物，被告所犯上開二罪間有方法目的之牽
    連關係，應依刑法第五十五條之規定從重論以一意圖供行使之用而偽造有價證券
    罪。被告於八十三年間因誣告案件，經臺灣士林地方法院判處有期徒刑七月，復
    經臺灣高等法院及最高法院駁回上訴而確定，於八十六年二月十二日執行完畢，
    此有臺灣高等法院被告全國前案紀錄表在卷足憑，被告於五年內再犯本案有期徒
    刑以上之罪，為累犯，應依刑法第四十七條之規定加重其刑。爰審酌被告雖於本
    院審理中坦白承認大部分犯行，然仍矢口否認為供行使之用而偽造彩券，犯後態
    度不佳，且被告前亦於八十九年間以相同手法偽造公益彩券，而經檢察官提起公
    訴，經本院以九十年度訴字第一一八號受理並於九十年四月二十日准予交保，被
    告竟於交保後幾日內即再次偽造本案之公益彩券，進而持之向證人甲○○詐騙金
    錢四萬元及刮中二萬七千元之彩券，惡性重大，且毫無悔改之意等情狀，量處如
    主文所示之刑。末扣案如附表所示偽造彩券之有價證券，應依刑法第二百零五條
    規定宣告沒收。
三、被告於本院訊問時供稱：伊本次偽造如附表所示之彩券，並無特別目的，而上次
    （指八十九年間）是為了兌換才做的，彩券一個月一期，本次與上次之偽造時間
    相隔約十月等語（見本院九十二年六月二十三日訊問筆錄），是被告本案及前案
    （本院九十年度訴字第一一八號案件）之偽造有價證券之手段雖相同，然時間相
    隔近一年，目的亦有異，足認被告偽造本案彩券與前案犯行並非基於概括犯意為
    之，附此敘明。
據上論斷，應依刑事訴訟法第二百九十九條第一項前段，刑法第二百零一條第一項、
第三百三十九條第一項、第五十五條、第四十七條、第二百零五條，罰金罰鍰提高標
準條例第一條前段，判決如主文。
本案經檢察官陳弘杰到庭執行職務
中      華      民      國    九十二    年      八      月     十八     日
                              臺灣臺北地方法院刑事第一庭
                                  審判長法  官    陳興邦
                                        法  官    傅中樂
                                        法  官    唐于智
右正本證明與原本無異。
如不服本判決，應於判決送達後十日內向本院提出上訴狀（應抄附繕本）。告訴人或
被害人如對於本判決不服者，應具備理由請求檢察官上訴，其上訴期間之計算係以檢
察官收受判決正本之日期為準。
                                        書記官    陳俐妙
中      華      民      國    九十二    年      八      月     十八     日
附錄本案論罪法條
刑法第二百零一條第一項
意圖供行使之用，而偽造、變造公債票、公司股票或其他有價證券者，處三年以上十
年以下有期徒刑，得併科三千元以下罰金。
附表
┌──────────────────────┬────────────┐
│物品名稱、數量                              │備註                    │
├──────────────────────┼────────────┤
│第十九期，彩券檢查號為00000000000│正本見臺灣臺北地方法院檢│
│號之公益彩券一張                            │察署九十年度核退字第一二│
│                                            │七七號卷宗第一○頁信封袋│
│                                            │內                      │
└──────────────────────┴────────────┘


司法院資訊處製作；財團法人民間司法改革基金會備份。
